臺灣高等法院臺南分院刑事判決　　　100年度交上易字第435號
　　上　訴　人　臺灣雲林地方法院檢察署檢察官
　　被　　　告　莊德明
　　選任辯護人　張智學　律師
上列上訴人因被告過失傷害案件，不服臺灣雲林地方法院一百年
度交易字第六三號中華民國一百年六月二十日第一審判決（起訴
案號：臺灣雲林地方法院檢察署九十九年度偵續字第六二號），
提起上訴，本院判決如下：
    主      文
上訴駁回。
    理      由
甲、程序方面：
一、按被告以外之人於偵查中向檢察官所為之陳述，除顯有不可
    信之情況者外，得為證據，刑事訴訟法第一百五十九條之一
    第二項定有明文。經查：証人劉鍵霖、林雅惠於檢察官偵查
    中具結後所為之陳述，因檢察官原則上均能遵守法律規定，
    不致違法取供，足見証人劉鍵霖、林雅惠於檢察官偵查中具
    結後所為之陳述，應無顯有不可信之情況，且証人劉鍵霖亦
    經原審以証人之身分傳訊供被告詰問，以保障被告之反對詰
    問權，另証人林雅惠則經被告於原審審理時聲明捨棄詰問（
    見原審卷第七十九頁反面筆錄），是揆諸前開規定，証人劉
    鍵霖、林雅惠於偵查中經具結後向檢察官所為之陳述，自得
    為証據。
二、次按被告以外之人於審判外之陳述，雖不符前四條之規定，
    而經當事人於審判程序同意作為證據，法院審酌該言詞陳述
    或書面陳述作成時之情況，認為適當者，亦得為證據，刑事
    訴訟法第一百五十九條之五第一項亦定有明文。另刑事訴訟
    法第一百五十九條之五關於因當事人明示同意或未異議而擬
    制同意，使本應排除之傳聞證據因而取得證據能力之當事人
    對於傳聞證據處分權之明文，係為豐富證據資料，俾有助於
    真實發現，而酌採當事人進行主義下證據處分權原則所為之
    規定，與同法第一百五十九條之一至第一百五十九條之四並
    列而同屬傳聞法則之例外，其彼此間非必處於互斥狀態，亦
    無優先劣後之關係可言，符合上開證據處分權以外其他傳聞
    例外規定之傳聞，若同時符合該證據處分權之規定時，仍得
    依該處分權規定，認有證據能力（最高法院九十八年台上字
    第七九五六號判決意旨及九十七年台非字第五號判決意旨參
    照）。經查：本件被告、辯護人及檢察官於本院審理時對於
    本判決所援引之屬於傳聞証據之書面陳述，均表示同意作為
    証據（見本院卷第三十八頁、第三十九頁、第六十五頁及第
    九十六頁筆錄），是本院審酌上開書面作成之資料，均係依
    據當時之實際情況而製作，應無不當之人為因素所介入，其
    內容應具備合法可信之適當性保障，而具有真實性等作成時
    之一切情況，認為適當，爰將之列為証據。
乙、實體方面：
一、公訴意旨略以：被告莊德明於民國九十八年九月十六日上午
    九時五十分許，駕駛車號077-UG號自用大貨車，由北往南方
    向沿雲林縣莿桐鄉○○○○路行駛，行經西螺交流道匝道口
    處，欲左轉彎往國道一號高速公路行駛時，其原應注意汽車
    行駛至交岔路口，其行進、轉彎，應遵守燈光號誌指示，而
    依當時情形，並無不能注意之情事，詎被告莊德明竟疏未依
    燈號指示，即貿然左轉闖越上開路口，適有林雅惠駕駛車號
    1436－NW號自用小客車搭載其父林英傑，由南往北方向沿雲
    林縣莿桐鄉○○○○路行駛，亦行經前開路口欲繼續直行時
    ，因雙方發覺時均已煞避不及，致兩車在前開交岔路口發生
    碰撞，林雅惠因此受有右大腿開放性傷口、臉部擦傷、胸壁
    擦傷及雙側膝蓋擦傷等傷害，另林英傑則受有左側橈骨骨折
    、腹部挫傷及頸部開放性傷口等傷害（已於民國一百年一月
    三十一日死亡）。案經林雅惠、林英傑提出告訴，因認被告
    莊德明涉犯刑法第二百八十四條第一項前段之過失傷害罪嫌
    （嗣於原審審理時更正為刑法第二百八十四條第二項前段之
    業務過失傷害罪），另於上訴時復認被告另涉犯刑法第二百
    七十六條第二項之業務過失致死罪等罪嫌。
二、按犯罪事實應依證據認定之，無證據不得認定犯罪事實，刑
    事訴訟法第一百五十四條第二項定有明文；又認定不利於被
    告之事實，須依積極証據，苟積極証據不足為被告事實之認
    定時，即應為有利被告之認定，更不必有何有利之証據；另
    認定犯罪事實，所憑之證據，雖不以直接證據為限，間接證
    據亦包括在內，然無論直接或間接證據，其為訴訟上之證明
    ，須於通常一般之人均不致於有所懷疑，而得確信其為真實
    之程度者，始得據為有罪之認定，最高法院亦分別著有三十
    年上字第八一六號判例及七十六年臺上字第四九八六號判例
    可資參照。
三、本件公訴意旨認被告未依燈號指示即貿然左轉，因而肇事致
    涉犯上開罪嫌，係以告訴人林雅惠、林英傑之指訴及目擊證
    人劉鍵霖之証述為主要依據，此外並有財團法人彰化基督教
    醫院雲林分院診斷書、長庚醫療財團法人嘉義長庚紀念醫院
    診斷證明書、雲林縣警察局道路交通事故現場圖及道路交通
    事故調查報告表(一)(二)各一份暨照片十張等在卷可稽，惟訊據
    被告莊德明則堅決否認有何犯行，辯稱：伊駕駛自用大貨車
    沿台一線省道由西螺往莿桐方向行駛，途經西螺交流道欲左
    轉上國道一號高速公路時，伊之行車號誌燈係顯示綠燈左轉
    ，而對向車道即告訴人林雅惠之行車號誌燈則係顯示紅燈，
    本件係因告訴人林雅惠擅自闖紅燈而肇事，伊就本件車禍之
    發生並無任何過失等語。是本件所應審究者乃被告有無未依
    號誌燈之指示而貿然左轉及被告就本件車禍之發生應否負過
    失之責暨被害人林英傑之死亡與本件車禍之發生有無因果關
    係？茲查：
  １、訊據被告莊德明對其確有於上開時地駕駛大貨車沿台一線
      省道由西螺往莿桐方向行駛及途經西螺交流道匝道口處，
      欲左轉彎往國道一號高速公路行駛時，於該交岔路口與由
      莿桐往西螺方向之由被害人林雅惠所駕駛之小客車發生碰
      撞，因而致林雅惠、林英傑二人受有上開傷害暨林英傑已
      於民國一百年一月三十一日死亡等事實均坦承不諱，核與
      告訴人林英傑於警詢中及証人林雅惠於檢察官偵訊中証述
      其等確有於上開時地，因所駕駛之小客車與被告所駕駛之
      大貨車發生碰撞，因而受有上開傷害等語之情節相符，此
      外並有財團法人彰化基督教醫院雲林分院九十八年九月二
      十八日診斷書、長庚醫療財團法人嘉義長庚紀念醫院九十
      八年十月十三日診斷證明書各一紙（附於警詢卷第十三頁
      及第十四頁）、雲林縣警察局道路交通事故現場圖、道路
      交通事故調查報告表(一)(二)各一份及車禍現場照片十張等在
      卷可稽（附於警詢卷第十七頁至第二十四頁），另被害人
      林英傑已於民國一百年一月三十一日死亡乙節，亦有死亡
      證明書一紙在卷可參（附於本院卷第一０六頁），足証被
      告此部分供述應與事實相符，其此部分供述，應堪採信，
      合先敘明。
  ２、又本件肇事原因經送請臺灣省嘉雲區車輛行車事故鑑定委
      員會鑑定結果，認「肇事路口設有左轉保護時相行車管制
      號誌，本案純屬號誌問題，因無監視器錄影畫面，而未能
      予以鑑定」等語乙節，有該鑑定委員會中華民國九十九年
      一月二十八日嘉雲鑑字第０九九五八００三五九號函一紙
      在卷可稽（附於偵字第五八七二號卷第十二頁），另經本
      院送請臺灣省車輛行車事故覆議鑑定委員會覆議結果，認
      「照嘉雲區車鑑會之嘉雲鑑980926字第0995800359號鑑定
      函（屬涉及號誌問題）」等語等情，亦有該覆議鑑定委員
      會中華民國一百年九月十九日覆議字第一００六二０三七
      九二號函一紙在卷可稽（附於本院卷第五十三頁），足見
      本件被告有無遵守左轉號誌燈之指示左轉，實乃認定被告
      就本件車禍肇事有無過失之依據，亦堪認定，亦先敘明。
  ３、証人即告訴人林英傑、林雅惠二人雖均指稱本件係因被告
      未遵守號誌違規左轉，因而肇事等語，惟為被告所否認，
      另證人即案發當時與被告同車之助手黃福崑於原審審理時
      亦証稱被告當時之號誌燈係一個往前，一個往左（按即一
      個綠燈直行，一個綠燈左轉之意）等語（見原審卷第八十
      五頁至第八十七頁筆錄），足見被告辯稱伊並未違規左轉
      等語，亦非無據，是自難僅憑告訴人林英傑、林雅惠二人
      之指訴，即遽認被告確未遵守號誌燈而違規左轉。茲查：
      告訴人林雅惠於檢察官偵查時所舉之目擊証人劉鍵霖於偵
      審中對其就本件車禍發生前後之所見所聞業已供述綦詳，
      再參照系爭交岔路口號誌設置及運轉之情形後，應已足以
      研判被告是否確未遵守號誌燈而違規左轉，爰就証人劉鍵
      霖先後所為之供述與系爭交岔路口號誌設置及運轉之情形
      暨本院研判結果，析述如下：
    (一)証人劉鍵霖於檢察官第一次偵訊時証稱「我當時車子是在
      台一線往西螺方向，但我當時準備左轉，所以我跟本件告
      訴人的車子是同一方向的」、「（問：當時的號誌為何？
      ）答：我當時的方向是綠燈，我才停在路中間，等對向紅
      燈時，我才要左轉，但他們發生車禍時的號誌我沒有注意
      到」、「（問：車禍現場的號誌有無左轉燈？）答：我這
      一向的號誌只有一般的紅綠燈，只有對向的號誌才有左轉
      燈」、「（問：車禍發生當時的號誌為何？）答：我沒有
      注意到，我當時停在路中間時的號誌是綠燈，但車禍發生
      時，紅綠燈的變換我沒有注意到」等語（以上見偵續字第
      六二號卷第二十五頁及第二十六頁筆錄）。
    (二)証人劉鍵霖於檢察官第二次偵訊時証稱「（問：本件車禍
      發生當時，你是不是還沒有左轉過去？）答：還沒，我當
      時還停在中間」、「（問：當時一直有來車嗎？）答：我
      當時是綠燈時，所以我才停在中間，等對向車道紅燈時，
      我才要左轉，當時綠燈時對向還是一直有來車的，所以我
      才沒有左轉的」、「（問：你的行向依規定這個路口是不
      是不可以左轉的？）答：我的行向那裡沒有禁止左轉的標
      誌」、「（問：依你的判斷，對向的直行是不是還沒有紅
      燈？）答：如果對向車道變紅燈，我這邊的號誌也會變紅
      燈」、「（問：對向車道如果直行變紅燈，左轉綠燈就會
      亮？）答：是」、「（問：車禍發生時，你還沒有左轉過
      去，是不是你的行向還是綠燈？）答：車禍發生那一剎那
      ，我這邊的號誌燈，我是沒有注意，但對向車道一直有車
      子來，所以我都停在中間沒有動」等語（以上見偵續字第
      六二號卷第三十八頁及第三十九頁筆錄）。
    (三)証人劉鍵霖於原審審理時証稱「（問：你的行車方向？）
      答：我的行車方向要往西螺，我車頭往西螺，但是我準備
      要左轉」、「（問：當時你車子等候的位置有沒有超過停
      止線？）答：有。我一定是綠燈，所以我有開往前」、「
      （問：車禍發生過程是否可以講一下？）答：本來我是紅
      燈等在還沒有到線的地方，綠燈我開走之後，我打方向燈
      ，往中間方向安全島，準備左轉，已經停在那裡，不知道
      停到幾秒的時候，本來我目光都在左前方，可是右前方有
      車禍撞擊聲音，所以我目光有稍微移過去看一下這樣」、
      「（問：你當時還沒有轉過去，還沒有左轉，是不是因為
      你的燈號還沒有亮起紅燈？）答：其實我停在中間時，就
      是綠燈，因為左前方對向還有來車，所以我還沒有過去，
      我的目光都在左前方，燈號在我比較上面，所以我沒有看
      到，右邊的燈號我沒有看到，到底有沒有變綠燈還是紅燈
      我不清楚」、「（問：你同方向的紅綠燈你沒有看清楚？
      ）答：對對對，我只有注意左邊的來車，看有沒有車子」
      、「（問：車禍發生後，你這邊的燈號呢？你有沒有印象
      ？）答：沒有，沒有看」、「因為我的目光在左方，我沒
      有注意到我們這邊的紅綠燈到底是紅燈還是綠燈」、「（
      問：你到達二個分隔島的位置，是你先到那個路口還是被
      告先到那邊的路口？）答：我先到那個路口，因為發生車
      禍當時，我還沒有走，我還停在那邊，過幾秒我才轉的，
      因為那時還有來車，我一直在那邊等」、「（問：被告的
      車發生車禍時，你才轉過去的？）答：對」、「（問：還
      是你們互相是同時？）答：沒有，因為我聽到聲音時，他
      先轉的，聽到聲音，我還有回頭，那時快沒有車我就轉過
      去」、「（問：你在那裡有沒有看到他們發生車禍的情形
      ？）答：我是聽到聲音才轉過去看到」、「（問：你看到
      車禍發生之後，你隔了多久左轉？）答：沒幾秒吧」、「
      （問：你會左轉是因為對面車道已經紅燈，車沒有過來？
      ）答：沒有車了」、「（問：對面沒有車過來你才可以左
      轉，你才有辦法左轉，但是你有沒有辦法確定對方說沒有
      車過來，是已經變成紅燈了還是有可能還是綠燈，只是沒
      有車子過來？）答：我左轉時對面有車子停下來」、「（
      問：對面已經有車子停下來，表示對面已經變成紅燈了？
      ）答：他的紅綠燈號誌我看不到，可是我只有看到車子而
      已」、「（問：你說你看到對方有車子停在紅綠燈前面？
      ）答：有停了，有停車子我再轉過去」、「（問：你剛剛
      說嘛，過了幾秒之後，你才左轉，到左轉時，你有看到對
      面車道本來是有來車，但是他停在那邊，你趁他停下來，
      你才趕快左轉？）答：對對，他不能直行我才趕快轉過去
      」、「（問：你沒有注意到你這邊是什麼燈號？）答：對
      」等語（以上見原審卷第八十頁至第八十四頁筆錄）。
    (四)另系爭交岔路口號誌之設置及運轉情形，業據雲林縣警察
      局斗六分局函述：「一、號誌設置情形：(一)莿桐往西螺
      方向北上匝道前號誌燈排列：紅、黃、綠三色號誌燈。
      (二)西螺往莿桐方向北上匝道前號誌燈排列：紅、黃、箭
      頭左轉、箭頭直行號誌燈。二、號誌運轉情形：莿桐往西
      螺方向全綠燈時，對向為箭頭直行號誌燈（可直行不可左
      轉），莿桐往西螺方向紅燈時，對向為箭頭左轉號誌燈與
      箭頭直行號誌燈（可直行與左轉），本路口號誌自98 年9
      月16日交通事故發生時間至今未改變其設置。本路口往西
      螺方向約250公尺處岔路口可左轉南下匝道」等語明確，
      有該分局中華民國一百年五月四日雲警六交字第10000074
      81號函一紙在卷可稽（附於原審卷第三十七頁）。
    (五)再系爭交岔路口號誌之設置與運轉情形，為「1.台一線往
      莿桐方向，燈號由4個燈組成，直行綠燈、左轉綠燈、黃
      燈、紅燈，直行綠燈為65秒，直行及左轉綠燈為25秒。2.
      ．．．3.若由台一線往莿桐方向紅綠燈是直行綠燈及左轉
      綠燈均亮時，則台一線往西螺方向是紅燈，．．」乙節，
      亦經原審前往現場勘驗屬實，並製有勘驗筆錄一紙在卷可
      稽（見原審卷第四十一頁及第四十二頁筆錄）。
    (六)本院綜合証人劉鍵霖上開全部供述，証人劉鍵霖於案發前
      係駕駛貨車由莿桐往西螺方向行駛，嗣行經系爭交岔路口
      時因欲左轉，故而將貨車停靠在道路中心附近伺機左轉及
      其就本件車禍發生時雙方之號誌燈究係如何，並未注意，
      其僅係注意對向車道（按即自西螺往莿桐方向車道）車輛
      之行進停止等情形，以便完成左轉之事實，應堪認定。是
      本院審酌証人劉鍵霖上開供述何者為可採，何者為不可採
      ，自應參照系爭交岔路口號誌燈之設置及運轉情形，以資
      判斷。經查：証人劉鍵霖於偵訊中之供述，雖其中所稱「
      （問：依你的判斷，對向的直行是不是還沒有紅燈？）答
      ：如果對向車道變紅燈，我這邊的號誌也會變紅燈」、「
      （問：對向車道如果直行變紅燈，左轉綠燈就會亮？）答
      ：是」、「（問：車禍發生時，你還沒有左轉過去，是不
      是你的行向還是綠燈？）答：車禍發生那一剎那，我這邊
      的號誌燈，我是沒有注意，但對向車道一直有車子來，所
      以我都停在中間沒有動」等語（見偵續字第六二號卷第三
      十八頁及第三十九筆錄），似認雙方車道號誌燈同時轉為
      紅燈時，對向車道即西螺往莿桐方向車道之左轉燈始轉為
      綠燈，而車禍發生時因對向車道一直有車子來，因此推論
      出「車禍發生當時對向車道仍屬綠燈，至於左轉燈則尚未
      轉為綠燈，足見被告顯係未遵守號誌而違規左轉，因而肇
      事」之結論，檢察官並據以認定被告確有未依燈號指示而
      貿然左轉之過失。惟查：本件系爭交岔路口號誌燈之設置
      及運轉情形，依前所述，於莿桐往西螺方向綠燈時，對向
      車道即西螺往莿桐方向車道為箭頭直行號誌燈（可直行不
      可左轉），而莿桐往西螺方向紅燈時，對向車道即西螺往
      莿桐方向車道為箭頭左轉號誌燈與箭頭直行號誌燈（可直
      行與左轉），足見由莿桐往西螺方向之車道顯示紅燈時，
      對向車道即西螺往莿桐方向之車道並非同時轉為紅燈，而
      係顯示直行綠燈及左轉綠燈，且依原審勘驗結果，該直行
      綠燈及左轉綠燈之顯示秒數為二十五秒，而後西螺往莿桐
      方向之車道始轉換為紅燈。是証人劉鍵霖對系爭交岔路口
      號誌燈之實際運轉情形顯然有所誤認，則其所稱「如果對
      向車道變紅燈，我這邊的號誌也會變紅燈」、「（問：對
      向車道如果直行變紅燈，左轉綠燈就會亮？）答：是」等
      語，自屬無據，自不足採，另檢察官依証人劉鍵霖上開顯
      有瑕疵之供述所獲取之被告違規左轉之結論，自亦不足採
      。
    (七)又証人劉鍵霖於迭次訊問中業已証稱「我當時的方向是綠
      燈，我才停在路中間，『等對向紅燈時』，我才要左轉」
      、「我當時是綠燈時，所以我才停在中間，『等對向車道
      紅燈時』，我才要左轉」、「（問：車禍發生時，你還沒
      有左轉過去，是不是你的行向還是綠燈？）答：車禍發生
      那一剎那，我這邊的號誌燈，我是沒有注意，但對向車道
      一直有車子來，所以我都停在中間沒有動」（以上見偵續
      字第六二號卷第二十五頁、第三十八頁及第三十九頁筆錄
      ）、「（問：你看到車禍發生之後，你隔了多久左轉？）
      答：沒幾秒吧」、「（問：你會左轉是因為對面車道已經
      紅燈，車沒有過來？）答：沒有車了」、「（問：對面沒
      有車過來你才可以左轉，你才有辦法左轉，但是你有沒有
      辦法確定對方說沒有車過來，是已經變成紅燈了還是有可
      能還是綠燈，只是沒有車子過來？）答：我左轉時對面有
      車子停下來」、「（問：對面已經有車子停下來，表示對
      面已經變成紅燈了？）答：他的紅綠燈號誌我看不到，可
      是我只有看到車子而已」、「（問：你說你看到對方有車
      子停在紅綠燈前面？）答：有停了，有停車子我再轉過去
      」、「（問：你剛剛說嘛，過了幾秒之後，你才左轉，到
      左轉時，你有看到對面車道本來是有來車，但是他停在那
      邊，你趁他停下來，你才趕快左轉？）答：對對，他不能
      直行我才趕快轉過去」（以上見原審卷第八十三頁反面至
      第八十四頁正、反面筆錄）等語明確，是依証人劉鍵霖上
      開供述，証人劉鍵霖係於本件車禍發生之後隔沒幾秒鐘才
      左轉，且係趁對向車道即西螺往莿桐方向車道之號誌燈顯
      示紅燈，對向車道車輛停下後始左轉之事實，應堪認定。
      則依系爭交岔路口號誌燈之運轉情形判斷，証人劉鍵霖既
      係於道路中心處等待對向車道顯示紅燈，以便趁對向車道
      即西螺往莿桐方向車道之車輛停下後始左轉，足見其左轉
      之時，對向車道即西螺往莿桐方向車道之號誌燈應係顯示
      紅燈，而顯示紅燈前之二十五秒則係顯示綠燈直行與綠燈
      左轉之事實，應屬無訛；再依証人劉鍵霖所稱車禍發生之
      後隔沒幾秒鐘伊才左轉等語及依上所述，証人劉鍵霖左轉
      之時，被告車道之號誌燈應係顯示紅燈等情判斷，本件車
      禍發生之時，被告車道之號誌燈應係顯示綠燈直行與綠燈
      左轉，另告訴人林雅惠車道之號誌燈則係顯示紅燈之事實
      ，亦屬無訛。是綜合証人劉鍵霖上開供述及系爭交岔路口
      號誌燈之運轉情形研判，被告辯稱伊並未違規左轉，本件
      係告訴人林雅惠未遵守號誌誤闖紅燈，因而肇事等語，應
      非無據，此外參酌：、証人黃福崑於原審審理時亦証稱
      被告當時之號誌燈係一個往前，一個往左（按即一個綠燈
      直行，一個綠燈左轉之意）等語（見原審卷第八十五頁至
      第八十七頁筆錄），足見被告辯稱伊並未違規左轉等語，
      應非無據。、依道路交通事故現場圖所示（附於警詢卷
      第十七頁），肇事後被告所駕駛之貨車停放在交流道匝道
      口處，而告訴人林雅惠所駕駛之小客車則斜停在交岔路口
      往西螺方向之內外車道上；另依現場照片所示（附於警詢
      卷第二十頁至第二十四頁），告訴人林雅惠所駕駛之小客
      車車頭嚴重毀損，而被告所駕駛之貨車則車身右側中段部
      分受損，顯見車禍發生時被告所駕駛之貨車已完成左轉，
      且即將駛入交流道匝道處，衡情被告對本件危險之發生應
      已難以防止。、告訴人林雅惠於警詢中業已供稱伊肇事
      當時速度約六十公里等語（見警詢卷第六頁筆錄），另証
      人即處理車禍現場之警員許棟欽於原審審理時亦証稱「現
      場沒有煞車痕跡」、「因為沒有煞車所以車頭才會比較嚴
      重」等語（見原審卷第八十八頁反面筆錄），足見告訴人
      林雅惠係駕駛小客車快速駛入交岔路口，衡情被告對本件
      危險之發生應已難以防止。－－－等情，足証被告辯稱伊
      當時之行車號誌燈係顯示綠燈左轉，而對向車道之號誌燈
      則係顯示紅燈，本件係因告訴人林雅惠擅自誤闖紅燈而肇
      事，伊就本件車禍之發生並無任何過失等語，應堪採信；
      另告訴人林英傑、林雅惠指稱本件係因被告違規闖紅燈左
      轉，因而肇事等語，則屬無據，應不足採。
  ４、又証人劉鍵霖於原審審理時係証稱「本來我是紅燈等在還
      沒有到線的地方，綠燈我開走之後，我打方向燈，往中間
      方向安全島，準備左轉，已經停在那裡，不知道停到幾秒
      的時候，本來我目光都在左前方，可是右前方有車禍撞擊
      聲音，所以我目光有稍微移過去看一下這樣」、「（問：
      那天在你到達這個路口時，你準備左轉，你當時有沒有因
      為紅燈停在這邊？）答：本來是紅燈啊，綠燈時我住中間
      移」、「（問：你綠燈之後，在那裡等，多久之後發生車
      禍？）答：是不會很久，但是你硬要我講秒數，我也不知
      道到底要講什麼」等語（見原審卷第八十頁反面及第八十
      三頁正、反面筆錄），而非供稱「先在路口等紅燈，綠燈
      亮起行至路口準備左轉，沒幾秒就發生車禍」等語，是檢
      察官上訴意旨援引証人劉鍵霖未為陳述之內容，認車禍發
      生之時告訴人林雅惠行車方向之號誌燈仍在六十五秒之綠
      燈時間內，足見本件應係被告違規左轉等情，應屬無據，
      應不足採。
  ５、雖檢察官上訴意旨另以証人劉鍵霖於原審審理時所稱「我
      左轉時對面有車子停下來」等語，係指兩造行車方向皆為
      六十五秒綠燈亮起時，對向車道有車子因等待下一個二十
      五秒左轉而停下來，足証對向車道即被告車道尚未變成紅
      燈，否則劉鍵霖應已完成左轉進入另一車道等語。惟查：
      証人劉鍵霖於偵訊時業已証稱「我當時的方向是綠燈，我
      才停在路中間，『等對向紅燈時』，我才要左轉」、「我
      當時是綠燈時，所以我才停在中間，『等對向車道紅燈時
      』，我才要左轉」等語明確（見偵續字第六二號卷第二十
      五頁及第三十八頁筆錄），足見証人劉鍵霖上開所稱「我
      左轉時對面有車子停下來」一語，應係指對向車道即被告
      車道紅燈亮起，該車道車輛全部停止後，証人劉鍵霖始左
      轉之事實，應堪認定，否則對向車道僅左轉車停下等待左
      轉而直行車仍可前進之情形下，証人劉鍵霖仍無法完成左
      轉。是檢察官上開上訴意旨所指，應屬無據，應不足採。
  ６、檢察官上訴意旨雖以案發當時証人劉鍵霖所駕駛之貨車既
      仍停在路口，則被告車道即不可能係紅燈，而係雙方車道
      皆為綠燈，且被告車道亦尚未顯示左轉號誌燈，足見被告
      應係違規左轉等語。惟查：本件車禍發生之時被告車道之
      號誌燈應係顯示綠燈直行與綠燈左轉，另証人劉鍵霖及告
      訴人林雅惠車道之號誌燈則係顯示紅燈之事實，已如前述
      ，是檢察官徒以証人劉鍵霖所駕駛之貨車仍停在路口，即
      遽認車禍發生之時雙方車道皆為綠燈，且被告車道亦尚未
      顯示左轉號誌燈，足見被告應係違規左轉等語，亦屬無據
      ，亦不足採。
  ７、按認定犯罪事實應依証據，為刑事訴訟法所明定，故被告
      否認犯罪事實所持之辯解，縱屬不能成立，仍非有積極証
      據足以証明其犯罪行為，不能遽為有罪之認定；又証人之
      陳述有部分前後不符時，究竟何者為可採，法院仍得本其
      自由心証予以斟酌，非謂一有不符或矛盾，即應認其全部
      均為不可採，最高法院分別著有三十年上字第一八三一號
      判例及七十四年台上字第一五九九號判例可資參照。是本
      件被告先後所為之供述縱有前後矛盾之情形，或証人黃福
      崑之証詞縱有部分矛盾之情形，或被告之供述與証人黃福
      崑之証詞縱有相互歧異之情形，惟揆諸前開說明，仍須有
      積極証據始足資為被告論罪科刑之依據，而不得因此即遽
      為被告有罪之認定，併此敘明。
  ８、又被害人林英傑已於民國一百年一月三十一日死亡乙節，
      固有死亡證明書一紙在卷可稽（附於本院卷第一０六頁）
      ，惟查：被害人林英傑死亡之原因與本件車禍之發生究竟
      有無因果關係，經本院送請法務部法醫研究所鑑定結果，
      認「死者林英傑雖在98年09月16日有車禍之發生，並無檢
      送車禍相關卷宗，並有病歷顯示有腹部挫傷及尺骨骨折，
      並於住院後痊癒出院，死者於車禍1年4個月15日後死亡，
      並無車禍與死亡相關之後遺症或併發症存在，支持死亡與
      車禍並無因果關係」等情，有該所於中華民國一百年十一
      月二十三日以法醫理字第1000005346號函所檢送之法醫研
      究所（100）醫文字第1001102992號法醫文書審查鑑定書
      一紙在卷可稽（附於本院卷第八十六頁至第九十三頁)，
      足証本件告訴人林英傑之死亡與本件車禍之發生並無因果
      關係，併此敘明。
  ９、另卷附之財團法人彰化基督教醫院雲林分院診斷書、長庚
      醫療財團法人嘉義長庚紀念醫院診斷證明書、雲林縣警察
      局道路交通事故現場圖及道路交通事故調查報告表(一)(二)各
      一份暨照片十張等証據，經核均只能證明確有本件車禍之
      發生及告訴人二人確受有傷害而已，並不足以證明被告對
      本件車禍之發生，應負過失之責任，是上開証據自不足資
      為被告不利之依據，併此敘明。又本件依前所述，既不足
      以証明被告就本件車禍之發生有何過失，自無審酌被告係
      犯普通過失或業務過失之必要，亦併此敘明。
四、是綜上所述，本件公訴意旨據以起訴之証據仍有瑕疵及疑義
    ，均不足資為被告就上開車禍之發生有何過失之依據，被告
    辯稱伊當時之行車號誌燈係顯示綠燈左轉，對向車道之號誌
    燈則係顯示紅燈，本件係因告訴人林雅惠擅自闖紅燈而肇事
    ，伊就本件車禍之發生並無任何過失等語，應堪採信，此外
    復無其他積極証據足資証明被告就本件車禍之發生有何過失
    ，是被告被訴上開犯行尚屬不能証明，原審因而為被告無罪
    之諭知，認事用法，經核並無不合，檢察官上訴意旨仍認被
    告就本件車禍之發生確有過失，因而指摘原判決不當，依前
    所述，非有理由，應予駁回。
據上論斷，應依刑事訴訟法第三百六十八條，判決如主文。
本案經檢察官林炎昇到庭執行職務。
中    華    民    國   100    年    12    月    30    日
                  台灣高等法院台南分院刑事第四庭
                          審判長法  官  吳志誠
                                法  官  陳珍如
                                法  官  吳森豐
以上正本證明與原本無異。
檢察官如不服本判決應於收受送達後10日內向本院提出上訴書，
其未敘述上訴理由者，並得於提起上訴後10日內向本院補提理由
書（均須按他造當事人之人數附繕本）「切勿逕送上級法院」。
（但應受刑事妥速審判法第九條規定之限制）
                                書記官  許美惠
中    華    民    國   100    年    12    月    30    日
刑事妥速審判法第九條：
除前條情形外，第二審法院維持第一審所為無罪判決，提起上訴
之理由，以下列事項為限：
一、判決所適用之法令牴觸憲法。
二、判決違背司法院解釋。
三、判決違背判例。
刑事訴訟法第三百七十七條至第三百七十九條、第三百九十三條
第一款規定，於前項案件之審理，不適用之。